【裁判字號】    97,上訴,150
【裁判日期】    971017
【裁判案由】    詐欺等
【裁判全文】
臺灣高等法院花蓮分院刑事判決        97年度上訴字第150號
上  訴  人  臺灣花蓮地方法院檢察署檢察官
被      告  乙○○
選任辯護人  曾泰源律師
上列上訴人因被告詐欺等案件，不服中華民國97年5月15日臺灣
花蓮地方法院96年度訴字第372號第一審判決（起訴案號：臺灣
花蓮地方法院檢察署95年度調偵字第28號），提起上訴，本院判
決如下：
    主  文
上訴駁回。
    理  由
一、按不服地方法院之第一審判決而上訴者，應向管轄第二審之
    高等法院為之；上訴書狀應敘述具體理由，現行刑事訴訟法
    第361條第1項、第2項分別定有明文，此屬法律上應具備之
    程式。又原審法院認為上訴不合法律上之程式或法律上不應
    准許或其上訴權已經喪失者，應以裁定駁回之。第二審法院
    認為上訴有第362條前段之情形者，應以判決駁回之，同法
    第362條、第367條前段亦有規定，亦即上訴未敘述具體理由
    ，而不符上訴之法律上程式者，第二審得不命補正，以判決
    駁回之。所謂上訴書狀應敘述具體理由之「具體理由」，係
    指依據卷內既有訴訟資料或提出新事證，指摘或表明第一審
    判決關於認定事實、適用法律及量刑等足以影響判決本旨，
    有違法或不當之情形而言，例如依憑證據法則具體指出所採
    證據何以不具證據能力，或明確指出所為證據證明力之判斷
    如何違背經驗、論理法則等情，倘僅泛言原判決認定事實錯
    誤、違背法令、量刑失之過重或輕縱，難認已依上揭意旨指
    出具體事由；或形式上雖已指出具體事由，然該事由縱使屬
    實，亦不足以認為原判決有何不當或違法者，例如，對不具
    有調查必要性之證據，法院未依聲請調查亦未說明理由，或
    援用證據不當，但除去該證據仍應為同一事實之認定者，亦
    難謂係具體理由，所為上訴，自屬不符法律上應具備之程式
    （最高法院97年度台上字第892號判決參照）。
二、本件檢察官上訴雖敘述理由為：
（一）告訴人雖未能提出借款證明，但社會態樣甚夥，或有積年
      累月將財產置於家中者，或有埋於庭院者，實難僅以告訴
      人無法提供提款、轉帳等書面紀錄，即認無借款之實。反
      之，告訴人已提供被告借款時交付以提供擔保付款之票據
      資料（含票號、金額、日期等）、代收紀錄為據、並經檢
      察官依票根記載，向銀行調閱支票代收紀錄檢覈屬實，又
      經證人房海浪提供上開票據之經被告捺按指印以借票之票
      頭，證明被告借票之事實，衡諸社會商業常態，借款無非
      以支票、本票作為借款擔保及借款證據，告訴人、證人所
      提之資料佐以上開已調閱之證據，實足以證明借款之事實
      ，而真正之爭議，應是借出之款項究竟被告抑或證人房海
      浪取走，卻竟偽稱無借款事實，拒絕返還。
（二）本件無論告訴人甲○○或證人房海浪，均指稱甲○○係將
      金額交付被告，與房海浪無涉。衡諸告訴人與證人間並不
      認識，直至本案發生才知悉被告將向告訴人甲○○借得的
      其中新臺幣（下同）90萬元部分轉借予房海浪外，雙方並
      無交情，也無信賴關係，實在沒有無故出借金額之理，況
      上開90萬元支票之代收方式，與其餘250萬元之支票代收
      方式均完全一致，顯係被告以相同方式向告訴人借得340
      萬元，再將其中90萬元借予證人房海浪，其餘250萬元則
      由被告自行取去，拒不歸還，並謊稱並無借款事實，以免
      除還款責任。
（三）未依債務本旨履行給付的情形，在一般社會經驗、除合法
      得對抗債權人事由外，其未能給付之原因，無非是因不可
      歸責之事由無法給付、遲延給付等。但是無論債務人因上
      述何種原因未予給付，均以日後將行支付為前提。然本件
      被告利用告訴人甲○○之信賴，誤認被告之借款有還款之
      誠意，而出借款項，被告既然自始無還款之意願，無論被
      告以何種理由借款，有無約定還款日期，均無礙被告詐欺
      取財之犯意及犯行之該當。
（四）本件原審判決被告偽造文書部分無罪，係以證人蘇椿榮之
      證述為據。惟查：除告訴人堅詞否認授權事實外，證人房
      海浪於審判中並證稱：「（檢察官問：當時討論時被告有
      說要找第三人加入嗎？）我沒有聽到，我跟被告說你要找
      誰我不管，我只有對你而已。（檢察官問：被告曾說經過
      甲○○授權要跟你簽契約嗎？）要簽契約時我有看到被告
      簽甲○○的名字，但我不知道甲○○是誰，他沒有跟我說
      甲○○有沒有授權給他。且本案告訴人非但未實際授權，
      而且綜觀全案，實看不出身處花蓮之告訴人既未出資，又
      無法經營，基於何種利益，願意與台中之證人房海浪合夥
      理髮廳。被告偽以告訴人名義加入經營犯行明確云云。
三、經查，原判決審酌告訴人所述被告係何時向其借款、如何借
    款（一次或分次借）、給付借款之方式（支付現金或支票或
    取款條）等詞，前後不一，及告訴人於原審坦承無法提出任
    何付款證明等情，難認被告有持證人房海浪簽發之支票向告
    訴人借款；再參酌被告10幾年來即向告訴人借款達40多次，
    均已還清等舊識情誼等節，認縱有借款之事實，亦難認被告
    施用何種詐術，使告訴人陷於錯誤而借錢之情，並依卷內房
    海浪支票存款及活期儲蓄存款交易往來明細表等資料，被告
    係在房海浪之支票被拒絕往來前交付告訴人，實不能以房海
    浪之支票事後未能兌現，即推論被告於借錢之初即有自始不
    還錢之意，亦不能以被告事後未能還款，即認其構成詐欺取
    財罪；至被告被訴偽造文書部分，則審酌告訴人、證人蘇椿
    榮之指、證述及被告主動提出合作契約書影本等情，認被告
    已經告訴人之授權代為簽立該合作契約書，並無偽造文書等
    情，而諭知被告無罪之判決，經核與經驗、論理法則並無違
    背。公訴人上訴，並未提出新事證或依據卷內既有訴訟資料
    ，指摘或表明第一審判決關於認定事實等足以影響判決本旨
    ，有違法或不當之情形，僅仍執詞而為爭執，難認其所指構
    成應予撤銷改判之具體事由。揆諸上開說明，檢察官上訴書
    狀所敘述之理由，顯與刑事訴訟法第361條第2項規定上訴書
    狀所應具備之「具體理由」未合，其上訴即屬違背法律上之
    程式，爰不經言詞辯論，逕予駁回。
據上論斷，應依刑事訴訟法第367條前段、第372條，判決如主文
。
中    華    民    國    97    年    10    月    17    日
                       審判長法  官  何方興
                             法  官  王紋瑩
                             法  官  林鳳珠
以上正本證明與原本無異。
本件判決關於詐欺罪部分不得上訴。
如不服本判決偽造文書部分，應於判決送達後10日內，向本院提
出上訴狀。其未敘述理由者，並應於提出上訴狀後10日內本院補
提理由狀（均須附繕本）。
                             書記官  陳有信
中    華    民    國    97    年    10    月    17    日


司法院資訊處製作；財團法人民間司法改革基金會備份。
